臺灣高等法院高雄分院刑事判決　　　　93年度交上易字第79號
上　訴　人　臺灣屏東地方法院檢察署檢察官
被　　　告　甲○○　民國21年2月28日生
上列上訴人因過失傷害案件，不服臺灣屏東地方法院92年度交簡
上字第34號中華民國93年8 月26日第一審判決（聲請簡易判決處
刑案號：臺灣屏東地方法院檢察署92年度偵字第735 號），提起
上訴，本院判決如下：
    主  文
原判決撤銷。
甲○○因過失傷害人，處有期徒刑參月，如易科罰金，以參佰元
折算壹日。
    事  實
一、甲○○於民國91年8 月12日下午1 時40分許，駕駛車牌號碼
    WV─3988號自小客車，沿縣道184 (乙)線，由高雄縣美濃鎮往
    屏東縣高樹鄉方向（由西往東方向）行駛，行經屏東縣高樹
    鄉東振村高美大橋時，原應注意駕駛汽車在雙向二車道行駛
    時，應在遵行車道內行駛，以避免危險之發生，而依當時天
    氣晴、日間自然光線、路面乾燥、無障礙物、視距良好，現
    場為鋪設柏油之縣道橋樑路段，亦無其他不能注意之情事，
    竟疏於注意，未在應遵行之車道內行駛，貿然侵入對方來車
    道，並與對向路旁護欄擦撞後，適有乙○○（涉犯過失傷害
    罪嫌部分業經檢察官為不起訴處分）駕駛車牌號碼5F─6947
    號自小客車，附載其子丙○○，由屏東縣高樹鄉往高雄縣美
    濃鎮方向（由東往西方向）行駛，見甲○○之車輛逆向行駛
    ，為閃避撞擊而偏左行駛，惟因事發突然，仍不及閃躲，二
    車之右前車頭部位因此相互撞擊，肇事後甲○○之車輛迴轉
    180 度後終止於護欄旁，乙○○之車輛則續往前行終止於對
    向車道上，乙○○亦因此受有背部挫擦傷之傷害，丙○○則
    受有頭部挫擦傷、腦震盪、胸挫傷之傷害（丙○○部分未據
    告訴）。
二、案經乙○○訴由屏東縣警察局里港分局移送臺灣屏東地方法
    院檢察署檢察官聲請簡易判決處刑。
    理  由
一、訊據被告甲○○矢口否認有何過失傷害犯行，辯稱：我當時
    駕WV－3988號自小客車，後面跟隨一部小貨車，均由美濃往
    高樹方向行駛，行經肇事地點時，該小貨車突然駛入來車道
    超越我的車，此時對向由乙○○駕駛之5F─6947號自小客車
    見狀措手不及，迅即向左閃避駛入我車道而撞擊我的車，我
    才失控滑向對向車道云云。經查：
  (一)告訴人乙○○於前揭時地駕車與被告駕駛之自小客車相撞擊
    後受傷之事實，被告並不爭執，核與告訴人於警詢指訴之情
    節相符，並有同慶醫院診斷證明書1 紙附卷可稽。而被告當
    時行車方向係由西往東行駛，告訴人則與被告行向相反等情
    ，亦據被告與告訴人陳明在卷，並有道路交通事故調查報告
    表（報告表上誤將南方標示為北方）在卷可考。
  (二)告訴人車輛於事故發生後，左前大燈脫落、右前車頭損壞及
    前保險桿受損，而被告車輛雖係車頭全毀，然車頭引擎蓋右
    側係因受力擠壓而毀損，引擎蓋左側則係因右側遭擠壓而翻
    掀變形，此有照片附於警卷可憑，由照片所示2 車毀損情形
    ，可知告訴人與被告車輛之撞擊點應在車輛之右前側。又事
    故發生後之散落物分佈在被告車頭之左前方，此業據證人即
    到場處理之屏東縣里港分局高樹分駐所警員王春城於本院審
    理時證述綦詳（見本院卷第86頁），並有照片附卷可按，由
    此可推論本案撞擊之地點在東向西車道靠近中線之位置，並
    且靠近被告車輛最後停放位置之左前側。而事故現場在橋樑
    上，只有二線車道寬，若2 車均在應遵行之車道上行駛，應
    係左前車頭互相撞擊，然本件之撞擊點在車頭之右前方，可
    證當時2 車均已踰越自己車道之範圍。茲應再審究者為究係
    被告或告訴人先侵入對方來車道？
  (三)在被告車輛停滯處所及散落物往西方向約5 、6 公尺之護欄
    上，留有輪胎痕跡長5 公尺，此有照片、道路交通事故調查
    報告表附卷可稽，而被告係由西往東方向行駛，足證被告係
    先駕車摩擦護欄留下輪胎痕跡續行後，才到達遺留散落物之
    肇事地點，是上開輪胎痕係被告車輛於肇事前與護欄擦撞所
    留下之痕跡一節堪以認定。被告車輛於肇事前既已與護欄相
    摩擦，可證被告於肇事前已侵入對方之車道上，則告訴人於
    警訊中陳稱：「…，在未發生車禍前我看見對方超車，我就
    減速，他（甲○○）先撞上護欄二次，再跟我相撞」等語即
    與事實相符，是本案係被告先侵入告訴人車道後再與告訴人
    車輛相撞擊而肇事一節堪以認定。
  (四)本案經送中央警察大學鑑定結果雖認：被告車輛車頭全損，
    顯示被告車頭以近似垂直方向撞擊護欄，且被告車頭轉向與
    護欄近似垂直撞擊前，其車輛轉向所需轉彎半徑則必須由西
    向東開始轉向，若於東向西車道轉向，則僅會左前車頭擦撞
    護欄而無法垂直撞擊，因此被告車撞擊護欄前應行駛於西向
    東車道；另告訴人所駕駛之自小客車肇事後終止於對向（西
    向東）車道，與被告車（鑑定書上誤載為告訴人車，業經鑑
    定人周文生於本院審理時當庭更正，見本院卷第90頁）撞擊
    護欄之輪胎痕位置平行，足認本案係告訴人車於西向東車道
    與被告車發生碰撞後，被告車才失控撞擊對向車道之護欄等
    語，此有該大學93年7 月19日校鑑科字第0930001296號鑑定
    書附卷可參。然被告車輛雖車頭全損，然細究其撞擊點係在
    車頭右前方，左前方受損係因右前方遭擠壓之故，此有照片
    在卷可按，從而上開鑑定意見認被告車輛係以近似垂直之方
    向撞擊護欄致車頭全毀即與事實不合，而該案之鑑定人周文
    生於本院作證時亦證稱：如果被告車輛係以垂直方向撞擊護
    欄，護攔上應該還有其他的撞擊痕等語（見本院卷第91頁）
    ，然護欄上除2 處擦痕位別無其他撞擊點，此業據證人王春
    城證述在卷（見本院卷第92頁），而依卷附之照片亦看不到
    任何撞擊點，益證上開鑑定書所謂被告車輛係以近似垂直之
    方向撞擊護欄一節尚有未洽。被告車輛既未以垂直方向撞擊
    護欄，則被告車輛轉向所需轉彎半徑即無須由西向東車道開
    始轉向，從而鑑定人據此理由推論被告當時行駛於自己車道
    一節即無從維持。再者本案若係依鑑定人所言：係被告先與
    告訴人車輛撞擊後再以近似垂直方向去撞護欄，致車身180
    度回轉後，再與護欄相擦撞而留下輪輪擦痕，則本件之撞擊
    地點應在護欄輪胎擦痕之前，告訴人車輛肇事後之停放位置
    亦應在擦痕之西側，惟該輪胎擦痕與告訴人車輛相平行，此
    有道路交通事故調查報告表在卷可憑，益證鑑定人之鑑定與
    事實不符。上開鑑定書既有前開可議之處，自難遽引為對被
    告有利之證據。
    綜上所述，被告辯解不足採信，本案應係被告侵入告訴人車
    道，告訴人為閃避被告車輛而偏左行駛後，2 車之右前側相
    撞擊，致被告車輛180 度迴轉後終止於對向車道，告訴人車
    輛亦因偏左繼續行駛而停止於對向車道。
二、按駕駛汽車在雙向二車道行駛時，應在遵行車道內行駛；道
    路交通安全規則第97條第1 款定有明文。此為被告應注意之
    事項，且當時天氣晴、日間自然光線、路面乾燥、無障礙物
    、視距良好，此有道路交通事故調查報告表在卷可憑，並無
    不能注意之情事，被告竟疏未注意在遵行車道內行駛，而侵
    入告訴人車道後肇事，被告顯有過失。本件車禍經台灣省高
    屏澎區車輛行車事故鑑定委員會、台灣省車輛行車事故覆議
    鑑定委員會鑑定結果，亦同此認定，此有鑑定委員會92年2
    月20日高屏澎鑑字第911587號函、覆議委員會92年1 月30日
    府覆議字第9220132 號函附卷可參。又告訴人之傷害係因本
    件車禍造成，已說明如前，是被告之過失行為與告訴人之傷
    害間有因果關係亦堪以認定。
三、核被告所為係犯刑法第284條第1項前段之過失傷害罪。
四、原審未詳為推求，而諭知被告無罪之判決，尚有未洽，檢察
    官上訴意旨執此指摘原判決不當，為有理由，應將原判決撤
    銷改判。審酌被告犯後猶不知悔改，否認犯行，告訴人所受
    之傷害程度，二造迄今尚未和解，惟其年事已高，及其犯罪
    之動機、手段等一切情狀，量處如主文第二項所示之刑，並
    諭知易科罰金之折算標準。
據上論結，應依刑事訴訟法第369 條第1 項前段、第364 條、第
299 條第1 項前段，刑法第284 條第1 項前段、第41條第1 項前
段、罰金罰鍰提高標準條例第1 條前段、第2 條判決如主文。
本案經檢察官郭振昌到庭執行職務。
中　　華　　民　　國　　94　　年　　1 　　月　　31　　日
　　　　　　　　　刑事第八庭    審判長法　官  洪慶鐘
                                      法　官  黃仁松
                                      法　官  李淑惠
以上正本證明與原本無異。
不得上訴。
中　　華　　民　　國　　94　　年　　1 　　月　　31　　日
　　　　　　　　　　　　　　　　　　　書記官  邱麗莉
附錄本件判決論罪科刑法條：
中華民國刑法第284條
因過失傷害人者，處6 月以下有期徒刑、拘役或500 元以下罰金
，致重傷者，處1 年以下有期徒刑、拘役或500 元以下罰金。從
事業務之人，因業務上之過失傷害人者，處1 年以下有期徒刑、
拘役或1,000 元以下罰金，致重傷者，處3 年以下有期徒刑、拘
役或2,000 元以下罰金。
